最　高　行　政　法　院　裁　定
　　　　　　　　　　　　　　　　　　 96年度裁字第01622號
抗　告　人　甲○○即廣丞建築師事務所
　　　　　　　　　　　送達代收.
上列抗告人與相對人高雄縣鳥松鄉公所間因聲請停止執行事件，
對於中華民國96年5月25日高雄高等行政法院96年度停字第12號
裁定提起抗告，本院裁定如下︰
　　主  文
抗告駁回。
抗告訴訟費用由抗告人負擔。
　　理  由
一、按抗告法院認抗告為不合法或無理由者，應為駁回抗告之裁
    定。
二、本件抗告人參與相對人所辦理之鳥松鄉華美集會所周邊景觀
    改造工程規劃設計監造技術服務案，經相對人於民國（下同
    ）95年1月20日函請抗告人針對數量漏編部分提出說明，惟
    抗告人至同年3月7日才回覆，以致工程嚴重進度落後，相對
    人認有政府採購法第101條第1項第10款之情形，乃以95年3
    月21日鳥鄉建字第0950004299號函知抗告人違反政府採購法
    第101條第10款規定，將依法刊登政府採購公報予以停權1年
    ，抗告人提出異議，經相對人以95年4月17日鳥鄉建字第095
    0004921號函駁回其異議，抗告人不服，提出申訴，亦遭駁
    回，抗告人仍不服，除向原審提起行政訴訟外，並就相對人
    95年4月17日鳥鄉建字第0950004921號函之行政處分，認為
    有行政訴訟法第116條第2項之事由，聲請停止執行。
三、本件抗告人於原審聲請意旨略謂：查相對人雖以95年4月17
    日鳥鄉建字第0950004921號函處分抗告人停權1年在案，惟
    相對人違反上開處分期日，擅自變更處分期日，並另刊登於
    網路公告，此經抗告人向相對人陳情，經相對人96年4月3日
    鳥鄉建字第0960004214號函說明「本所並未上傳至正式區，
    爰此，依據上開說明，雖為作業疏失」「但實際並未影響廠
    商權益」等語，故相對人所做公文書陳述背離事實，且其結
    論重新起算處分期日，將發生不可回復損失。又相對人主觀
    代抗告人認為「但實際並未影響廠商權益」，實屬謬誤，蓋
    實際上除抗告人就其處分是否違法，尚在法院繫屬中，未能
    定論，而其是否有損抗告人權益，則非相對人主觀可認定。
    況抗告人如受1年期停權處分，不能標案，業務自然受影響
    ，而相對人擅自違反公文告知之處分期限，更加深廠商權益
    受損。且相對人既以明文化、公開化、具公信力的公文書做
    出處分，則斷無以「作業疏失」一語所能推諉。蓋期日之計
    算，原應屬明確，係依相對人以95年4月17日鳥鄉建字第095
    0004921號函公文書送達告知，其公信力、公正性應受信賴
    ，如因有信賴而生之損害，應予保護，其後縱有修正亦應循
    法律途徑或行政送達程序明確告知，惟相對人違反公開及誠
    信原則，以及行政程序之真實踐履，殊屬失當。本件處分既
    有違誤，對抗告人工作權勢將產生重大影響與衝擊，並發生
    不可回復之損害，將對於抗告人工作權利，發生不能回復的
    損害，抗告人事業之經營，資金準備，員工投入心血與方向
    ，皆受該期日影響，處分期日不確定，任意更動期日，則將
    產生難於回復的損害。另抗告人因與訴外人洪守信訂立合作
    契約，如因錯誤之處分勢將發生難於回復的損害，且與訴外
    人所合作業務皆屬政府工程標案並皆定有期日，故其顯然屬
    非常急迫，等到本案訴訟確定的時候，則標案可能已經發生
    不可補救之損失，故本件有停止執行必要，爰依規定聲請裁
    定停止原處分之執行等語。
四、原裁定駁回抗告人在原審之聲請，其理由略以：查依政府採
    購法第103條第1項規定，經刊登政府採購公報列為拒絕往來
    廠商，其效果為於一定期間不得參加政府採購投標或作為決
    標對象或分包廠商，並非撤銷抗告人之營利事業登記，抗告
    人仍得本其營利事業登記項目繼續承攬政府機關以外之其他
    各項工程，非必然使抗告人營運陷入困難，故抗告人以被列
    為拒絕往來廠商為由，主張其事業之經營，資金準備，員工
    投入心血與方向，將付之一炬云云，已屬臆測；況造成抗告
    人無法參與政府機關發包之各項公共工程投標之損害，在一
    般社會通念上，尚非不能以金錢賠償獲得救濟，即不發生難
    於回復損害之情，是抗告人主張因其與案外人洪守信訂立合
    作契約，如因錯誤之處分勢將發生難於回復的損害，且與案
    外人所合作業務皆屬政府工程標案並皆定有期日，故其顯然
    屬非常急迫等情，縱然屬實，揆諸前述說明，其損害亦非屬
    難於回復之損害，故抗告人聲請停止相對人95年4月17日鳥
    鄉建字第0950004921號函之執行，核與行政訴訟法第116條
    第2項前段規定之停止執行要件不合，不應准許。
五、抗告意旨除重複其於原審之主張外，略謂：按事業經營、資
    金準備，應考慮社會上普遍經營之型態，與事業體之個別情
    態，且須立於民眾之基礎上，原審所為論斷係屬臆測，其以
    「一般社會通念」為論理，是推卸、不負責、無從實證的，
    且已違背法律明確性原則與法律保留原則。又本件抗告人係
    可申訴尋求救濟，且並非屬損及公共利益之情況，縱屬日後
    維持原處分，亦可繼續原處分之執行。惟設若救濟成功，則
    商譽、時間、工作機會等之損失，即有難於回復的損害。至
    所謂「無法參與政府機關發包之各項公共工程投標之損害，
    尚非不能以金錢賠償獲得救濟，即不發生難於回復損害之情
    」，其說法即否決所有聲請者、無法參與政府機關發包之受
    處分者，其非依法論事，亦無邏緝推理、論理法則可言，明
    顯有重大瑕疵，蓋有所處分、有所聲請者，皆屬「無法參與
    政府機關發包之各項公共工程投標之損害」，則所有申訴者
    皆以該說明否決，顯有法令不衡酌原則與個案之違誤。爰請
    求相對人95年4月17日鳥鄉建字第0950004921號函處分，在
    本案訴訟96年度訴字第241號裁判確定前，停止執行。
六、本院查：（一）、按當事人對於行政機關之行政處分，在提
    起行政訴訟中，固得聲請行政法院裁定停止執行，但應以事
    實上如經執行，將發生難於回復之損害，且有急迫情事者，
    始得為之，觀諸行政訴訟法第116條第2項規定自明。而所謂
    難於回復之損害，係指其損害不能回復原狀，或不能以金錢
    賠償等情而言。（二）、本件抗告人參與相對人所辦理之鳥
    松鄉華美集會所周邊景觀改造工程規劃設計監造技術服務案
    ，經相對人認有政府採購法第101條第1項第10款之情形，以
    95年3月21日鳥鄉建字第0950004299號函知其違反前揭法條
    規定，將依法刊登政府採購公報予以停權1年，抗告人提出
    異議，經相對人以95年4月17日鳥鄉建字第0950004921號函
    駁回其異議，抗告人不服，依行政訴訟法第116條第2項規定
    ，聲請停止相對人95年4月17日鳥鄉建字第0950004921號函
    之行政處分之執行。查依法刊登政府採購公報予以停權1年
    ，其雖於1年內無法參加公共工程或事物之投標，惟如抗告
    人本案訴訟獲得勝訴，其因列入拒絕往來廠商所受之損害，
    客觀上並非不能以金錢補償，自難謂本件原處分之執行將發
    生難以回復之損害。況依上開條項停止執行，除需具備原處
    分或決定之執行，將發生難於回復之損害外，且需有急迫情
    事者始可。本件抗告人雖主張其與訴外人洪守信訂立合作契
    約，如因原處分之執行勢將發生難於回復的損害，且與訴外
    人所合作業務皆屬政府工程標案且定有期日，屬有急迫情事
    云云。查抗告人所舉上開合作契約，縱使屬實，其損害仍非
    屬難於回復之損害。經核原裁定對抗告人在原審之主張如何
    不足採之理由，均已詳為論斷，抗告狀所陳各節，核屬其主
    觀對法律見解之歧異，要難謂為原裁定有違背法令情事。本
    件抗告論旨，指摘原裁定違誤，求予廢棄，難認有理由，應
    予駁回。
七、依行政訴訟法第104條、民事訴訟法第95條、第78條，裁定
    如主文。
中　　華　　民　　國　　96　　年　　7　　 月　　20　　日
                  第五庭審判長法  官　林　茂　權
                              法  官  鄭　小  康
                              法  官  鄭　忠　仁
                              法  官　黃　本　仁
                              法  官　吳　東　都
以  上  正  本  證  明  與  原  本  無  異
中　　華　　民　　國　　96　　年　　7　　 月　　20　　日
　　　　　　　　　　　　　　　書記官　彭　秀　玲
